行　政　法　院　判　決　　　　　　　　　　　　　　八十八年度判字第八○○號
　　原　　　告　林茂山即昇豐企業社
　　被　　　告　宜蘭縣三星鄉公所
右當事人間因廢棄物清理法事件，原告不服臺灣省政府中華民國八十七年六月三日八
七府訴二字第一五四一三三號再訴願決定，提起行政訴訟，本院判決如左︰
　　主  文
原告之訴駁回。
　　事  實
被告未取得廢棄物清除許可證，逕以其所有之車號ＵＴ–八二三號大貨車，受託載運
建築廢棄物傾倒於宜蘭縣三星鄉協順砂石廠後方空地，經宜蘭縣環境保護局人員於八
十六年九月十一日下午六時實施稽查發現，乃據以告發，移由被告以原告違反廢棄物
清理法第二十條規定，依同法第二十七條裁處五萬元（折合新台幣壹拾伍萬元）罰鍰
，原告不服，循序提起訴願、再訴願，遞遭決定駁回，遂提起行政訴訟，茲摘兩造
訴辯意旨如次：
原告起訴意旨略謂︰按廢棄物清理法第二十條係規定公民營廢棄物清除處理機關「經
營」廢棄物之儲存．．．應申請核發許可證。是依該條文規定，須為經營廢棄物清除
處理之營業行為，未依法取得許可證，始違反廢棄物清理法第二十條規定；若非為廢
棄物清除、處理之營業行為，即非廢棄物清理法第二十條所得規範之應取得許可證者
，此觀同法第二十七條規定「違反第二十條規定者．．．並制止其營業」，尤足證明
廢棄物清除處理機關，為廢棄物之清除處理營業，始屬廢棄物清理法第二十條所規範
應取得許可證者。二、所謂營業應係指經營事業以取得代價者而言，經營事業固不限
於以營利為目的，惟要以取得代價者，始得謂為營業，此觀諸營業稅法第三條第一項
及第二項前段均以「取得代價」為其要件至明。是以，若未取得代價，即不得謂為營
業。三、原告獨資設立之昇豐企業社固登記有「廢棄物處理業務」之營業項目，惟本
件為原告林茂山個人基於虔誠信仰受寺廟委託，為寺廟載運廢土，與昇豐企業社無關
，林茂山非在經營廢棄物清除、處理之事業，已難謂為經營業務之行為；況原告並未
取得任何代價，尤難指為營業行為，原處分機關依廢棄物清理法第二十條及第二十七
條之規定處以罰鍰，洵屬違誤。為此請求撤銷原處分及一再訴願決定等語。
被告答辯意旨略謂︰本件原告自承於告發單所載違規時間，確有載運廢棄物至違規地
點傾倒之行為，僅爭執其將該等建築廢棄物載往該地點為基於虔誠信仰受寺廟委託，
為寺廟載運廢土，且原告並未取得任何代價，非在經營廢棄物清除、處理之事業等語
。惟依卷附宜蘭縣環境保護局稽查員現場採證照片暨原告所自承，原告於該稽查時地
有任意傾倒廢棄物之違規行為，洵堪認定，而該違規行為之處分，亦不以有無取得代
價而有差異。又查原告之營利事業登記證基本資料，其營業項目包括「廢棄物處理業
務」。據此，原告為一實際從事廢棄物處理之「機構」足以認定。綜上所述，被告所
為原處分於法有據，原告之訴為無理由，請求駁回原告之訴等語。
　　理  由
按廢棄物清理法第二十條規定：「公、民營廢棄物清除、處理機構經營廢棄物之貯存
清除或處理業務，應列明專業技術人員與貯存、清除、處理之工具、方法、設備及場
所，向地方主管機關申請核發許可證．．．。」「公、民營廢棄物清除處理機構，違
反第二十條規定者處二萬元以上五萬元以下罰鍰，並制止其營業。」廢棄物清理法第
二十條、第二十七條分別定有明文。而前開法文所定之「業務」，係指個人基於其社
會地位繼續反覆以同種類之行為為目的之社會活動，此項活動，固常見取得代價情事
，但非以取得代價為必要，苟已符合前開要件，縱未取得利益，亦不得謂非從事業務
。又廢棄物清理法與營業稅法之立法目的有別，自不得將營業稅法有關「業務」、「
營業」之意義逕行援用於廢棄物清理法有關事項。本件原告未取得廢棄物消除處理許
可證，逕以其所有車號ＵＴ–八二三號大貨車，受託載運建築廢棄物，傾倒於宜蘭縣
三星鄉協順砂石廠後方空地，經宜蘭縣環境保護局人員於八十六年九月十一日下午六
時實施稽查發現等情，為原告所不爭，且有告發單及照片可稽。被告爰以原告違反廢
棄物清理法第二十條規定，依同法第二十七條裁處罰鍰五萬元，核無不合。原告提出
訴願，爭執其將該建築廢棄物載往前開地點，僅係預作分類回收工作，不能回收之物
質，再交由廢棄物公司作處置云云；提出再訴願時，另稱所載運者純屬碎磚塊，係填
補基地所需，並無傾倒行為云云。惟查原告既主張係預作分類回收工作於前，復主張
所載運者為碎磚塊，乃作為填補基地於後，前後矛盾，自非可取。一再訴願決定予以
駁回，經核亦無不合。原告提起行政訴訟復主張本件純屬原告個人基於宗教信仰，受
寺廟委託為寺廟載運廢土，與昇豐企業社之營業無關，原告本人既非經營廢棄物清除
、處理之事業，已難謂為經營業務之行為；況其並未取得任何代價，尤難指為營業行
為云云。惟查依昇豐企業社之營利事業登記資料所示，昇豐企業社係獨資；而觀之查
獲現場之照片，原告載運本件廢土所使用之貨車上噴有「昇豐企業社」字樣，則原告
駕駛該車傾倒廢棄物之行為，自屬昇豐企業社之活動。又前開登記資料所載之昇豐企
業社營業項目包括「廢棄物處理業務」，則原告本件載運建築廢棄物至他處傾倒行為
，即屬執行其登記營業項目中之廢棄物處理業務，縱如原告所述其因基於信仰未向託
運之鳳山宮收取代價，依前開說明，其仍係執行廢棄物處理業務。原處分並無違誤，
一再訴願決定亦無不合，原告起訴意旨難謂為有理由，應予駁回。
據上論結，本件原告之訴為無理由，爰依行政訴訟法第二十六條後段，判決如主文。
中    華    民    國     八十八      年      四      月       二        日
                    行 政 法 院 第 四 庭
                                審 判 長 評  事      葉  振  權
                                         評  事      劉  鑫  楨
                                         評  事      吳      仁
                                         評  事      吳  錦  龍
                                         評  事      吳  明  鴻
右  正  本  證  明  與  原  本  無  異
                                         法院書記官  阮  桂  芬
中    華    民    國     八十八      年      四      月       二        日
